【裁判字號】    95,訴,225
【裁判日期】    950427
【裁判案由】    洗錢防制法等
【裁判全文】
臺灣基隆地方法院刑事判決               95年度訴字第225號
公  訴  人    臺灣基隆地方法院檢察署檢察官
被      告    己○○
上列被告因違反洗錢防制法等案件，經檢察官聲請簡易判決處刑
（九十四年度偵緝字第二一二號），茲本院認有刑事訴訟法第四
百五十一條之一第四項但書第二款情形，改依通常程序審理並判
決如下：
    主  文
己○○幫助連續意圖為自己不法之所有，以詐術使人將本人之物
交付，處有期徒刑月，如易科罰金，以佰元折算壹日。
    事      實
一、己○○因失業生活無著，於友人告知得以出售帳戶得款，竟
    未經深思，且預見無故將自己金融帳戶提供他人使用，該他
    人極可能以該帳戶作為詐欺取財犯罪之工具，竟仍基於幫助
    他人詐欺取財之未必故意，於民國九十三年六月間某日，在
    基隆市○○路，在其原持有華南商業銀行七堵分行帳戶（
    000000000000號）、中華郵政苓雅郵局帳戶（055986號）及
    聯邦商銀台北分行帳戶（000000000000號）之存摺、提款卡
    及密碼，以每件銀行帳戶新台幣（下同）一千五百元、郵局
    帳戶二千元之價格，售予不詳姓名年籍之人使用。嗣即有不
    詳姓名人士以如表所示之詐術，連續使如附表所示之各被害
    人陷於錯誤，分別於附表所示時地，於自動櫃員機依指示操
    作或郵局匯款，致渠等如附表所示帳戶內之款項，分別匯入
    或轉入己○○前開郵局及銀行帳戶內，旋即遭不明人士將匯
    入款項提領一空。嗣經各被害人發覺帳戶內存款遭提領，經
    報警循線查獲。
二、案經台北市政府警察局大安分局報請臺灣基隆地方法院檢察
    署檢察官偵查起訴。
    理      由
一、本件被告己○○所犯非屬死刑、無期徒刑、最輕本刑為三年
    以上有期徒刑之罪，亦非高等法院管轄第一審案件，其於準
    備程序進行中，就被訴事實為有罪之陳述，經法官告知其簡
    式審判程序之旨，並聽取公訴人及被告之意見後，依刑事訴
    訟法第二百七十三條之一第一項之規定，經合議庭裁定由受
    命法官獨任進行簡式審判程序，合先敘明。
二、前揭事實業經被告於警、偵訊及本院調查、審理中均供承出
    售帳戶不諱，核與如附表所示各被害人之指訴被詐騙後之款
    項匯入被告帳戶情節大致相符，並有如附表所示被告上開帳
    戶之開戶基本資料、往來明細、歷史交易清單、各被害人自
    動櫃員機交易明細表影本等資料在卷可稽，足認被告之自白
    與事實相符，應堪採信。
三、經查：
    (一)、按金融帳戶為個人之理財工具，一般民眾皆可自由申請
        開設金融帳戶，並無任何特殊之限制，且得同時在不同
        金融機構申請多數存款帳戶使用，又其僅為存提款之用
        ，本身要無何經濟價值，而得為質借或抵押之用。另衡
        諸一般常情，金融存摺亦事關個人財產權益之保障，其
        專有性甚高，除非本人或與本人親密關係者，難認有何
        理由可自由流通使用該存摺，一般人均有妥為保管及防
        止他人任意使用之認識，且該等專有物品如落入不明人
        士手中，而未加以闡明正常用途，極易被利用為與財產
        有關之犯罪工具，此為吾人依一般生活認知所易於體察
        之常識，而有犯罪意圖者，非有正當理由，竟徵求他人
        提供帳戶，客觀上可預見其目的，係供為某筆資金之存
        入，後再行領出之用，且該筆資金之存入及提領過程係
        有意隱瞞其流程及行為人身分曝光之用意，一般人本於
        一般認知能力均易於瞭解（最高法院九十三年度臺上字
        第三一號判決意旨參照）。且邇來以電話、手機簡訊等
        通知中獎、刮刮樂、退費、退稅或佯稱金融卡遭冒用須
        更改資料等類似之不法詐騙份子，為掩飾其等不法行徑
        ，以避免執法人員循線查緝，經常利用他人存款帳戶、
        提款卡暨密碼，以確保犯罪所得免遭查獲，類此案件在
        社會上層出不窮，亦屢經報章雜誌及其他新聞媒體再三
        披露，故避免此等專屬性甚高之物品被不明人士利用為
        與財產有關之犯罪工具，亦為一般生活認知所應有之認
        識。且一般人對自己之金融機構帳戶所用之存摺、提款
        卡、密碼及印鑑，均妥為保管，恐被他人得知帳號或密
        碼後，有被冒領、或其他非法使用之虞。而本案被告竟
        以自有之帳戶售予他人使用，衡之常情，被告當有預見
        其帳戶資料供借用，應係用來作為犯罪之用，竟猶仍出
        售供用，則持有者將該帳戶用來供自己或他人作為詐欺
        取財之用，亦為被告所容忍及允許，亦即不違反被告之
        本意。
    (二)、又本案單憑被害人所述情節，固無法證明實施詐欺手法
        者即係被告本人，惟被害人之金錢均係被轉帳進入被告
        提供他人之銀行帳戶，顯見向被害人施以詐術之歹徒，
        即係利用該帳戶作為詐財之工具。而刑法上之故意，非
        僅指直接故意，尚包含間接故意（未必故意）。所謂之
        間接故意係指行為人對於構成犯罪事實，預見其發生而
        其發生並不違反其本意者而言，刑法第十三條第二項定
        有明文。且幫助犯之成立以行為人主觀上認識被幫助者
        正欲從事犯罪或係正在從事犯罪，且該犯罪有既遂之可
        能，而其行為足以幫助他人實現構成要件者，即具有幫
        助故意，並不以行為人確知被幫助者係犯何罪名為必要
        （仍需在幫助犯罪之共同認識範圍內）。至於行為人在
        正犯實施犯罪前為幫助行為者，則構成事前幫助犯。被
        告將其所有之帳戶資料無正當理由，提供予他人使用，
        ，就該實施詐欺行為人嗣後將被告提供之帳戶供詐欺取
        財所得之用，顯不違反被告本意，被告自有幫助詐欺取
        財之未必故意。
    (三)、綜上，本案並有如附表所示各被害人之指訴被詐騙後之
        款項匯入被告帳戶情節，及被告如附表所示上開帳戶之
        開戶基本資料、住來明細表、歷史交易明細暨各被害人
        之自動櫃員機交易明細表影本等資料在卷可稽，是本案
        事證明確，被告幫助詐欺取財之犯行堪可認定，應依法
        論科。
四、核被告所為，係犯刑法第三十條第一項、第三百三十九條第
    一項幫助詐欺取財罪。本案被告係基於幫助之意思，交付如
    附表一所示帳戶資料，幫助他人連續詐欺取財，為連續詐欺
    取財罪之幫助犯，應依刑法第三十條第二項之規定，按正犯
    之刑減輕之。本案原起訴被告係刑法第三十條第一項及第三
    百四十條詐欺與洗錢防制法第九條第一項之幫助常業詐欺及
    幫助洗錢二罪，業經實行公訴檢察官當庭言詞聲明變更起訴
    法條僅論被告為刑法第三十條第一項及第三百四十條之幫助
    常業詐欺犯，並為辯論，然如前述，本案係被告以外之人，
    持用被告之帳戶為取得他人財產之犯罪手段，被告僅為構成
    要件外之幫助行為而為從犯，依從犯從屬於正犯之從屬性，
    正犯未獲，尚無從証明被告所幫助者為同一人或集團，亦或
    該正犯確為常業詐欺犯，是幫助常業詐欺部分起訴法條應予
    變更，併此敘明。爰審酌被告品行、智識，提供帳戶資料供
    人使用，致使詐騙行為人獲取犯罪所得並逃避追緝，及被害
    人所受詐騙損害，惟犯後供承不諱及態度良好等一切情狀，
    乃量處如主文所示之刑，併諭知易科罰金之折算標準，以資
    懲儆。
五、據上論斷，應依刑事訴訟法第二百九十九條第一項、第三百
    條，刑法第三百三十九條第一項、第三十條第一項、第二項
    、第四十一條第一項前段，罰金罰鍰提高標準條例第一條前
    段、第二條，判決如主文。
本案經檢察官丙○○到庭執行職務。
中    華    民    國    95    年    4     月    27    日
                  刑事第五庭法  官  陳玉雲
以上正本證明與原本無異。
對於本件判決如有不服，應於收受送達後10日內，向本院提出上
訴書狀，上訴於臺灣高等法院，並按他造當事人之人數附具繕本
。
中    華    民    國    95    年    4     月    28    日
                            書記官  王毓嫻
附錄論罪法條
中華民國刑法第339條第1項
(普通詐欺罪)
意圖為自己或第三人不法之所有，以詐術使人將本人或第三人之
物交付者，處5年以下有期徒刑、拘役或科或併科1千元以下罰金
。
附表：
┌──┬───┬────┬──────┬────────┐
│編號│匯  款│ 被害人 │  詐騙方式  │    證  據      │
│    │時  間│        │            │                │
│    │  及  │        │            │                │
│    │地  點│        │            │                │
├──┼───┼────┼──────┼────────┤
│ 1  │93年6 │ 丁○○ │犯嫌以電話簡│1.被告自白      │
│    │月4日 │        │訊，使被害人│2.被害人指訴    │
│    │上午某│        │陷於錯誤，匯│3.郵局帳戶開戶資│
│    │時    │        │款75000元入 │  料影本一紙    │
│    ├───┤        │被告苓雅郵局│4.郵局客戶歷史  │
│    │不詳地│        │000000000000│  交易清單1件   │
│    │點    │        │帳戶        │                │
├──┼───┼────┼──────┼────────┤
│ 2  │93年6 │ 戊○○ │犯嫌以被害人│1.被告自白      │
│    │月4日 │        │信用卡遭盜刷│2.被害人指訴    │
│    │中午12│        │為由，使被害│3.郵局帳戶開戶資│
│    │時許  │        │人陷於錯誤，│  料影本一紙    │
│    │      │        │以提款卡匯款│4.郵局客戶歷史交│
│    │      │        │2001元入被告│  易清單1件     │
│    ├───┤        │苓雅郵局0041│                │
│    │朴子郵│        │00000000帳戶│                │
│    │局提款│        │            │                │
│    │機    │        │            │                │
├──┼───┼────┼──────┼────────┤
│ 3  │93年6 │ 甲○○ │犯嫌以被害人│1.被告自白      │
│    │月6日 │        │之信用卡遭冒│2.被害人指訴    │
│    │下午5 │        │用為由，使被│3.華南銀行帳戶開│
│    │時12分│        │害人陷於錯誤│  戶資料影本一紙│
│    │      │        │匯款7998元至│4.土地銀行自動櫃│
│    │      │        │被告華南商業│  員機交易明細表│
│    ├───┤        │銀行七堵分行│  正本1紙       │
│    │嘉義市│        │000000000000│5.華南商業銀行存│
│    │聖馬爾│        │帳戶        │  款往來明細表影│
│    │定醫院│        │            │  本1份         │
│    │櫃員機│        │            │                │
├──┼───┼────┼──────┼────────┤
│ 4  │93年6 │ 乙○○ │犯嫌以被害人│1.被告自白      │
│    │月6日 │        │信用卡遭盜刷│2.被害人指訴    │
│    │下午5 │        │為由，使被害│3.聯邦銀行帳戶開│
│    │時41分│        │人陷於錯誤以│  戶資料、活期儲│
│    │      │        │金融卡匯款27│  蓄存款印鑑卡影│
│    │      │        │000元至被告 │  本各一紙      │
│    │      │        │華南銀行七堵│4.華南銀行帳戶開│
│    │      │        │分行00000000│  戶資料影本一紙│
│    │      │        │2892號帳戶，│5.自動付款機交易│
│    ├───┤        │後犯嫌又將該│  明細表原本1紙 │
│    │嘉義縣│        │筆匯款轉至被│6.華南銀行存款往│
│    │新港鄉│        │告聯邦銀行00│  來明細表影本1 │
│    │月眉村│        │0000000000帳│  份            │
│    │月眉農│        │戶          │7.華南銀行跨行AT│
│    │會提款│        │            │  M轉帳明細表影 │
│    │機    │        │            │  本1份         │
│    │      │        │            │8.聯邦銀行存摺存│
│    │      │        │            │  款明細分類帳影│
│    │      │        │            │  本1份         │
└──┴───┴────┴──────┴────────┘


司法院資訊處製作；財團法人民間司法改革基金會備份。
